【裁判字號】    98,聲,679
【裁判日期】    980818
【裁判案由】    聲請定其應執行刑
【裁判全文】
臺灣雲林地方法院刑事裁定               98年度聲字第679號
聲  請  人  臺灣雲林地方法院檢察署檢察官
受  刑  人  甲○○
上列聲請人因對受刑人數罪併罰有二裁判以上，聲請定其應執行
之刑（98年執字第1153號等），本院裁定如下：
    主    文
甲○○所犯如附表所示之各罪，應執行有期徒刑壹年，如易科罰
金，以銀元參佰元即新臺幣玖百元折算壹日。
    理    由
一、聲請意旨略以：受刑人甲○○因犯恐嚇等案件，先後經判決
    確定如附表，符合數罪併罰之要件，應依刑法第53條及第51
    條第5 款之規定，定其應執行之刑，爰依刑事訴訟法第477
    條第1 項規定聲請裁定等語。
二、按數罪併罰，有二裁判以上者，依刑法第51條規定，定其應
    執行刑，同法第53條定有明文。又刑法於民國94年01月07日
    修正，並自95年07月01日施行，依修正後刑法第2 條第1 項
    規定：「行為後法律有變更者，適用行為時之法律。但行為
    後之法律有利於行為人者，適用最有利於行為人之法律。」
    而裁判確定前犯數罪，其中一罪在新法施行前者，依刑法第
    51條定應執行刑時，亦應為新舊法比較，依修正後刑法第2
    條第1 項規定，適用最有利於行為人之法律（最高法院95年
    05月23日第8 次刑事庭會議決議參照）。經查，本件受刑人
    於修正後刑法施行前犯附表之罪，依修正前刑法第51條第5
    款規定：「數罪併罰，分別宣告其罪之刑，依左列各款定其
    應執行者：宣告多數有期徒刑者，於各刑中之最長期以上，
    各刑合併之刑期以下，定其刑期。但不得逾二十年。」修正
    後刑法第51條第5 款則規定：「宣告多數有期徒刑者，於各
    刑中之最長期以上，各刑合併之刑期以下，定其刑期。但不
    得逾三十年。」比較新舊法之結果，修正後刑法第51條第5
    款並未較有利於受刑人，依修正後刑法第2 條第1 項前段之
    規定，應依修正前刑法第51條第5 款規定，定其應執行刑。
三、受刑人於犯罪時之刑法第41條第l 項前段規定：「犯最重本
    刑為5 年以下有期徒刑以下之刑之罪，而受6 個月以下有期
    徒刑或拘役之宣告，因身體、教育、職業、家庭之關係或其
    他正當事由，執行顯有困難者，得以l 元以上3 元以下折算
    1 日，易科罰金。」又受刑人行為時之易科罰金折算標準，
    修正前罰金罰鍰提高標準條例第2 條前段（於95年07月01日
    修正刪除）規定，就其原定數額提高為100 倍折算l 日，則
    本件受刑人行為時之易科罰金折算標準，最高得以銀元300
    元折算l 日，經折算為新臺幣後，應以新臺幣900 元折算為
    l 日。惟95年07月0l日修正公布施行之刑法第41條第l 項前
    段則規定: 「犯最重本刑為5 年以下有期徒刑以下之刑之罪
    , 而受6 個月以下有期徒刑或拘役之宣告者，得以新臺幣1,
    000 元、2,000 元或3,000 元折算1 日，易科罰金。」比較
    修正前後之易科罰金折算標準，以95年07月0l日修正公布施
    行前之規定較有利於受刑人，則應依修正後刑法第2 條第l
    項前段，適用修正前刑法第41條第l 項前段規定，定其折算
    標準。再修正前刑法第41條第2 項規定：「併合處罰之數罪
    ，均有前項情形，其應執行之刑逾6 月者，亦同。」惟95年
    07月0l日修正公布施行之刑法第41條第2 項則規定：「前項
    規定於數罪併罰，其應執行之刑未逾6 月者，亦適用之。」
    比較結果，修正後刑法並非較有利於行為人，依修正後刑法
    第2 條第l 項前段之規定，仍應依修正前刑法第41條第2 項
    ，得以易科罰金。又司法院大法官會議於民國98年06月19日
    公布釋字第662 號解釋，該解釋之解釋文載明：「中華民國
    94年02月02日修正公布之現行刑法第41條第2 項，關於數罪
    併罰，數宣告刑均得易科罰金，而定應執行之刑逾6 個月者
    ，排除適用同條第1 項得易科罰金之規定部分，與憲法第23
    條規定有違，並與本院釋字第366 號解釋意旨不符，應自本
    解釋公布之日起失其效力」。查本件受刑人所犯各罪，其宣
    告刑均得易科罰金，而定應執行刑逾6 個月，依刑法第41條
    第2 項之規定，原不得易科罰金，惟上開規定業經司法院大
    法官會議第662 號解釋為自公布之日即98年06月19日起失其
    效力，故本件所定應執行刑自得易科罰金，併予敘明。
四、綜上述，本院審核認上開聲請為正當，依上開說明，比較新
    舊法結果，應依修正前刑法第51條第5 款，定其應執行之刑
    ，並依修正前刑法第41條第1 項前段，諭知易科罰金之折算
    標準。
五、依刑事訴訟法第477 條第1 項，刑法第2 條第1 項前段、第
    53條，修正前刑法第51條第5 款、第41條第1 項前段，廢止
    前罰金罰鍰提高標準條例第2 條，現行法規所定貨幣單位折
    算新臺幣條例第2 條，裁定如主文。
中    華    民    國    98    年    8     月    18    日
                  刑事第二庭    法  官  許佩如
以上正本證明與原本無異。
如不服本裁定應於裁定送達後5 日內向本院提出抗告狀（須附繕
本）。
                                書記官  徐基典
中    華    民    國    98    年    8     月    18    日
附表:
受刑人甲○○定應執行刑案件一覽表
┌─────┬──────────┬──────────┬──────────┐
│編 號     │        1           │        2           │         3          │
├─────┼──────────┼──────────┼──────────┤
│罪 名     │恐嚇                │傷害                │妨害自由            │
│          │                    │                    │                    │
├─────┼──────────┼──────────┼──────────┤
│宣告刑    │有期徒刑6 月，如易科│有期徒刑3 月，如易科│有期徒刑6 月，如易科│
│          │罰金以銀元300 元即新│罰金以銀元300 元折算│罰金以銀元300 元折算│
│          │台幣900 元折算1 日  │1 日                │1 日                │
├─────┼──────────┼──────────┼──────────┤
│犯罪日期  │92年間某日          │87年11月26日        │87年11月26日        │
│          │                    │                    │                    │
├─────┼──────────┼──────────┼──────────┤
│偵查機關  │雲林地檢98年度偵緝字│嘉義地檢88年度偵字第│嘉義地檢88年度偵字第│
│年度案號  │第13號              │522 號              │522 號              │
├─┬───┼──────────┼──────────┼──────────┤
│最│法院  │臺灣雲林地方法院    │臺灣嘉義地方法院    │臺灣嘉義地方法院    │
│後│      │                    │                    │                    │
│事├───┼──────────┼──────────┼──────────┤
│實│案號  │98年度六簡字第38號  │98年度訴緝字第1 號  │98年度訴緝字1 號    │
│審│      │                    │                    │                    │
│  ├───┼──────────┼──────────┼──────────┤
│  │判決  │98年4 月10日        │98年2 月3 日        │98年2 月3 日        │
│  │日期  │                    │                    │                    │
├─┼───┼──────────┼──────────┼──────────┤
│確│法院  │臺灣雲林地方法院    │臺灣嘉義地方法院    │臺灣嘉義地方法院    │
│定│      │                    │                    │                    │
│判├───┼──────────┼──────────┼──────────┤
│決│案號  │98年度六簡字第38號  │98年度訴緝字第1 號  │98年度訴緝字第1 號  │
│  │      │                    │                    │                    │
│  ├───┼──────────┼──────────┼──────────┤
│  │判決確│98年4 月30日        │98年3 月5 日        │98年3 月5 日        │
│  │定日期│                    │                    │                    │
├─┴───┼──────────┴──────────┴──────────┤
│ 備註     │◎聲請書之附表部分內容有誤，更正如上。                          │
│          │                                                                │
└─────┴────────────────────────────────┘


司法院資訊處製作；財團法人民間司法改革基金會備份。
